【裁判字號】    95,交訴,58
【裁判日期】    951213
【裁判案由】    公共危險等
【裁判全文】
臺灣臺南地方法院刑事判決              95年度交訴字第58號
公  訴  人  臺灣臺南地方法院檢察署檢察官
被      告  乙○○
選任辯護人  丁士哲律師
上列被告因公共危險等案件，經檢察官提起公訴（95年度偵字第
1856號），本院判決如下：
    主  文
乙○○從事業務之人，因業務上之過失傷害人，處有期徒刑陸月
，如易科罰金，以銀元參佰元即新臺幣玖佰元折算壹日；又駕駛
動力交通工具肇事，致人受傷而逃逸，處有期徒刑陸月，如易科
罰金，以銀元參佰元即新臺幣玖佰元折算壹日。應執行有期徒刑
拾月，如易科罰金，以銀元參佰元即新臺幣玖佰元折算壹日。
    事  實
一、乙○○考領有職業小型車之駕駛執照，係營業小客車司機，
    為從事駕駛業務之人。其於民國94年10月22日12時50分許，
    駕駛牌照號碼118-MJ號營業小客車，沿臺南市○○路○段由
    北往南方向行駛，行經長榮路二段248號旁無名巷口對面之
    長榮路二段由北往南之外側車道時，本應注意車前狀況及兩
    車併行之間隔，並隨時採取必要之安全措施，以避免危險之
    發生，且依當時之情形，天候晴、日間自然光線、柏油路面
    乾燥無缺陷、無障礙物、視距良好，客觀上並無其不能注意
    之情事，詎其竟疏於注意車前狀況及兩車併行之間隔，以致
    其所駕駛之118-MJ號營業小客車之左側照後鏡，擦撞其左前
    方同向違規行駛於內側車道（該車道禁行機慢車）之丁○○○所駕駛之TR9-591號輕機車右手把，致丁○○○人車倒地
    ，受有第一腰椎壓迫骨折、顏面擦傷、左上臂撕裂傷、左手
    掌挫傷之傷害。詎乙○○肇事後未下車採取救護措施，反而
    逕自駕車逃逸，將丁○○○棄置肇事現場，嗣經甲○○記下
    乙○○所駕駛之營業小客車之車牌號碼後，報警循線查獲。
二、案經丁○○○訴由臺南市警察局第一分局報請臺灣臺南地方
    法院檢察署檢察官偵查起訴。
    理  由
一、訊據被告乙○○矢口否認其有上開犯行，辯稱其未駕駛118-
    MJ號營業小客車經過上開肇事地點云云。選任辯護人並為被
    告辯護稱：我們主張警員的證述沒有證據能力，不能採為證
    據。其次，公訴人無法舉證證明被告與告訴人究竟有無發生
    事故；再者，證人甲○○證述他是聽到撞擊的聲音才抬頭，
    也無法證明兩車確實有發生碰撞。退步而言，縱使被告確有
    經過肇事地點，但他根本不知道事故之發生，則其並無肇事
    逃逸之故意，請諭知被告無罪。
二、經查：
(1)、被告乙○○上開犯罪事實，有道路交通事故調查報告表(一)、
    (二)及道路交通事故現場圖、道路交通事故肇事逃逸追查表、
    告訴人丁○○○受傷之診斷證明書各1份及警察現場蒐證之
    照片21張附卷可資佐證。
(2)、證人甲○○於檢察官95年2月21日偵查中證稱：「我當時在
    對面巷口工作聽到上開二車相撞後，我隨即抬頭，看見丁○○○駕駛的TR9-591號輕機車倒在肇事路口快車道，被告
    乙○○駕駛的118-MJ營小客車有減緩速度，但並沒有留在現
    場查看即離去」，「我確定是被告駕駛車輛，因為發生事故
    後我隨即到現場並記下他的車籍資料」，「卷內的計程車即
    是我看到的肇事車輛，而且我有記下他的車牌號碼，而不是
    玻璃上的車號，雖然以我所觀察告訴人的確駕駛在快車道應
    有過失，但被告應該停車察看，結果被告將車速放慢，將車
    行駛在卷內第三張（照片）的葉明宏外科診所，但車子並沒
    有停下，就隨即離去」等語（見檢方95年度偵字第1856號卷
    第16頁、第17頁、第18頁）。其於本院95年9月19日審理時
    證稱：其在濃園餐廳，從事車管工作，本件車禍發生時，「
    我在處理餐廳車輛進出入，我站在進入餐廳的巷口前，也就
    在長榮路上」，當時其聽到碰撞聲才轉頭過去看，並稱「兩
    車擦撞一定有聲音，我聽到聲音之後轉頭看，當時機車已倒
    在內側快車道上，計程車是在外側車道上」。當時轉頭看時
    ，除了機車與計程車外，「當時後面都沒有其他車輛，但是
    其他車道有無車輛，我沒有特別注意看，我聽到聲音時，只
    會注意肇事的那輛車輛，其他車輛不會去注意」。並稱其沒
    有看到兩車有無相撞，其所站位置與計程車停止的位置距離
    大約長榮路的寬度20公尺，其有記下該計程車之車牌號碼，
    其只注意車牌號碼，沒有注意車型，「我是看車牌號碼，不
    是看車窗所噴的號碼，沒有看錯也沒有記錯，我一看就是這
    樣」，其過去查看時，機車倒向左邊，其未注意當時地上有
    無機車滑行刮地的痕跡。其在檢察官偵查中有說肇事逃逸的
    車輛是118-MJ號營業小客車，當時是看清楚車牌才記下的。
    並稱「長榮路是有安全島，但我看到計程車時候的地方中間
    沒有安全島」，計程車與機車擦撞之後，「我看到他（計程
    車司機）速度減慢，我以為他要停下來，結果他沒停而開走
    」等語。
(3)、證人即製作現場圖之警員蔡君亮於本院95年11月29日審理時
    證稱：本件被告的警詢筆錄為其製作的，製作筆錄時，由其
    負責詢問被告，並由警員陳永菁負責紀錄。當時有問被告肇
    事後有無報案，肇事車輛有無保持現場，肇事後如何處理等
    問題，當時被告回答：「我未報案，因我不知道肇事情形，
    所以正常駕駛車輛離去，對方TR9-591號輕機車騎士受傷，
    因為不是與我車所發生，所以我未救護對方去醫院」。比對
    兩車車損時，被告說他車上的車損是以前就有的。比對兩車
    車損高度是吻合，但不確定是否就是本案的車輛發生擦撞造
    成的。機車手把的橡皮與其他車輛擦撞之後，「依我經辦交
    通案件十三年的經驗，機車手把的橡皮屑狀，會留在他車上
    的痕跡，但如果只是輕輕碰撞的話，則所留痕跡會微乎其微
    」。被告的計程車「我看的時候，雖有新的痕跡，但不是屬
    於屑狀的痕跡，而他到案時已是案發三天之後，所以也有可
    能他已把車輛清洗過沖刷掉了」，「因為看起來蠻乾淨的，
    但不曉得有無清洗過」，〔辯護人問：製作筆錄前，與被告
    談論時，他是否明確的說某年某月某天有經過肇事現場〕？
    「（蔡君亮答）是的，製作筆錄前，被告、被害人都在場，
    我們是以正常的方式詢問，完全沒有誘導的情形」，當時被
    告「沒有正確說是幾點，只是說當天有經過，時間上也沒有
    作交代」，「被告又稱如果我有跟她（告訴人）發生車禍，
    就會請保險公司跟她處理」，「他（被告）沒有明確表示有
    撞到對方」。按被告於警訊筆錄前向警察蔡君亮陳述之內容
    雖不能作為證據，但證人蔡君亮既經傳訊並於本院審理中具
    結作證表示對其證言負責，則其證述被告當時之陳述，堪可
    採信，此部分審判筆錄具有證據能力。至於其證言之證明力
    則應與本案其他人證及物證相比對，是否合於事實始得為評
    價具有證明力，自不待言。
(4)、依據卷附道路交通事故現場圖顯示：事故發生後，告訴人丁○○○之TR9-591號機車於臺南市○○路○段248號旁無名巷
    口對面之長榮路二段由北往南之內側車道及外側車道上留下
    3.1公尺長之刮地痕，刮地痕起點起於內側車道，距離內側
    車道與外側車道之分道線0.7公尺，該刮地痕由東北往西南
    方向延伸至外側車道，長3.1公尺，刮地痕之終點在外側車
    道上，距離內側車道與外側車道之分道線0.3公尺。又TR9-5
    91號機車之車前護板左側有倒地括損之擦痕，有上開蒐證之
    照片（警卷所附編號18）可稽，足見機車被擦撞後，係向左
    倒地，核與證人甲○○上開證述之情節相符。又TR9-591號
    機車之右手把之高度與118-MJ號營業小客車之左照後鏡之高
    度相符，亦有上開蒐證之照片（警卷所附編號10、11）可稽
    。
(5)、查證人甲○○及蔡君亮均與被告素昧平生，並無故意對其構
    陷之必要，且當時證人甲○○聽到碰撞聲隨即轉頭過去看，
    看到除了機車與計程車外，當時後面都沒有其他車輛，只有
    機車已倒在內側快車道上，計程車是在外側車道上，其看清
    並立即記下118-MJ號營業小客車之車號，並堅定表示並無誤
    認車號，綜合上述(1)至(4)之證言及證物之顯示，當時肇事致
    告訴人受傷者，係被告乙○○。又被告在發生車禍之後，其
    駕駛之118-MJ營小客車有減緩速度，顯然其已有發現肇事，
    然其並未選擇下車查看救護，卻選擇逕行離去，其於肇事後
    有逃逸之故意，亦堪認定，被告及其辯護人上開所辯，應不
    足採。
三、按汽車行駛時，駕駛人應注意車前狀況及兩車併行之間隔，
    並隨時採取必要之安全措施，道路交通安全規則第94條第3
    項定有明文。被告乙○○自應注意遵守上開規定，且當時情
    形天候晴、日間自然光線、柏油路面乾燥無缺陷、無障礙物
    、視距良好，有上開道路交通事故調查報告表(一)之記載及照
    片附卷可憑，客觀上並無不能注意之情事，詎被告竟疏於注
    意車前狀況及兩車併行之間隔，以致其所駕駛之118-MJ號營
    業小客車之左側照後鏡，擦撞其左前方同向違規行駛於內側
    車道（依卷附現場照片顯示，該車道標示有禁行機慢車之字
    樣）之告訴人丁○○○所駕駛之TR9-591號輕機車右手把，
    致丁○○○人車倒地，受有第一腰椎壓迫骨折、顏面擦傷、
    左上臂撕裂傷、左手掌挫傷之傷害，被告就本件車禍之發生
    ，顯有過失。雖告訴人丁○○○不在規定之車道行駛亦與有
    過失，惟並不因此解免被告過失之責。告訴人受有上開傷害
    與被告之過失行為間並有相當因果關係。事證明確，被告之
    犯行洵堪認定。
三、核被告乙○○所為，係犯刑法第185條之4之交通肇事逃逸罪
    及刑法第284條第2項前段之業務過失傷害罪。被告所犯上開
    二罪，犯意各別，罪名不同，應分論併罰。又按行為後法律
    有變更者，適用行為時之法律。但行為後之法律有利於行為
    人者，適用最有利於行為人之法律，刑法第2條第1項定有明
    文。刑法於94年2月2日修正公布，並於95年7月1日生效施行
    ，本件被告犯罪在新刑法施行前，修正前之舊刑法第41條第
    1項前段原規定：「犯最重本刑為5年以下有期徒刑以下之刑
    之罪，而受6個月以下有期徒刑或拘役之宣告，因身體、教
    育、職業、家庭之關係或其他正當事由，執行顯有困難者，
    得以1元以上3元以下折算1日，易科罰金」。上開易科罰金
    之折算標準，依修正前罰金罰鍰提高標準條例第2條前段之
    規定（因刑法有關易科罰金、易服勞役折算標準已提高，故
    該條例於95年5月17日以總統華總一義字第09500069791號令
    修正公布予以刪除第2條條文，並自95年7月1日施行），就
    其原定數額提高為1百倍折算1日，依舊刑法第41條易科罰金
    之折算標準，原應以銀元300元折算1日，即以新臺幣900 元
    折算為1日；惟新刑法第41條第1項前段已修正為：「犯最重
    本刑為5年以下之刑之罪者，而受6個月以下有期徒刑或拘役
    之宣告者，得以新臺幣1千元、2千元或3千元折算1日，易科
    罰金」，經依新法第2條第1項規定比較修正前後之易科罰金
    折算標準，以舊法最有利於被告，自應適用修正前刑法第41
    條第1項前段規定。又舊刑法第41條第2項規定：「併合處罰
    之數罪，均有前項（第41條第1項）情形，其應執行之刑逾6
    月者，亦同」，新刑法第41條第2項修正為：「前項規定於
    數罪併罰，其應執行之刑未逾6月者，亦適用之」，比較新
    、舊法，以舊法最有利於被告，依刑法施行法第3條之1第3
    項之規定，自應適用修正前刑法第41條第2項之規定。審酌
    被告之品行、生活經濟狀況小康、智識程度為高職畢業、告
    訴人受傷之程度、告訴人就本件車禍之發生亦與有過失，以
    及被告事後尚未與告訴人成立民事和解等一切情狀，爰量處
    如主文所示之刑，並定其應執行刑10月及諭知易科罰金之折
    算標準，以示懲儆。刑法於94年2月2日修正公布，並於95年
    7 月1日生效施行，本件被告犯罪在新刑法施行前，有關數
    罪併罰定應執行刑，修正前之舊刑法第51條第5款原規定：
    「宣告多數有期徒刑者，於各刑中之最長期以上，各刑合併
    之刑期以下，定其刑期。但不得逾20年。」，修正後之刑法
    第51條第5款規定：「宣告多數有期徒刑者，於各刑中之最
    長期以上，各刑合併之刑期以下，定其刑期。但不得逾30年
    。」。經依新法第2條第1項規定比較修正前後之規定，以舊
    法最有利於被告，自應適用修正前刑法第51條第5款規定為
    定應執行刑之標準，併此敘明。
據上論斷，應依刑事訴訟法第299條第1項前段，刑法施行法第3
條之1第3項，刑法第2條第1項、第185條之4、第284條第2項前段
、修正前刑法第51條第5款、第41條第1項前段、第2項，罰金罰
鍰提高標準條例第1條、修正前罰金罰鍰提高標準條例第2條，現
行法規所定貨幣單位折算新台幣條例第2條，判決如主文。
本案經檢察官丙○○到庭執行職務
中    華    民    國    95    年    12    月    13    日
                 交通法庭審判長法  官  陳顯榮
                               法  官  柯顯卿
                               法  官  林勝利
以上正本證明與原本無異。
如不服本判決，應於判決送達後10日內，向本院提出上訴狀。
                                書記官  陳金堂
中    華    民    國    95    年    12    月    13    日
附錄本案論罪科刑法條全文：
中華民國刑法第185條之4
駕駛動力交通工具肇事，致人死傷而逃逸者，處6月以上5年以下
有期徒刑。
中華民國刑法第284條
因過失傷害人者，處6月以下有期徒刑、拘役或5百元以下罰金，
致重傷者，處1年以下有期徒刑、拘役或5百元以下罰金。
從事業務之人，因業務上之過失傷害人者，處1年以下有期徒刑
、拘役或1千元以下罰金，致重傷者，處3年以下有期徒刑、拘
役或2千元以下罰金。


司法院資訊處製作；財團法人民間司法改革基金會備份。
